臺灣高等法院刑事判決　　　　　　　　93年度上訴字第3450號
上　訴　人　臺灣基隆地方法院檢察署檢察官
被　　　告　丁○○
選任辯護人　王存淦律師
上列上訴人因被告偽造文書案件，不服臺灣基隆地方法院93年度
訴字第260號，中華民國93年10月5日第一審判決（起訴案號：臺
灣基隆地方法院檢察署92年度偵字第3575號），提起上訴，本院
判決如下：
    主  文
上訴駁回。
    理  由
一、本案經本院審理結果，認第一審判決對被告丁○○為無罪之
    諭知，核無不當，應予維持，並引用第一審判決書記載之證
    據及理由（如附件）。
二、檢察官上訴意旨略以：原審認定證人丙○○等人均默示同意
    加入中華民國車輛交通事故鑑定技術研究學會，並以此推論
    彼等均同意被告將彼等列為學會之研究委員，並同意被告將
    彼等之姓名登載於學會簡介上，顯然推論有所謬誤，況證人
    己○○、戊○○、乙○○均已到庭明確證稱被告邀約彼等加
    入學會，然後彼等就不知道任何學會之活動，也沒有同意被
    告將彼等列為學會研究委員，原審判決認事用法違誤，請將
    原判決撤銷云云。
三、經查，本院傳訊證人己○○、戊○○、周錫清三人，經檢察
    官與辯護人交互詰問，雖均陳稱未同意擔任研究委員或指導
    顧問云云。惟證人丙○○於原審中已供陳知悉被列為研究委
    員後，並沒有主動拒絕等語；證人己○○於原審中曾敘及其
    口頭上允諾加入學會等語；證人戊○○則結稱：曾前往參加
    成立大會，開成立大會前收到學會所寄資料，其上有其名字
    等語；證人乙○○結稱：被告曾提議成立委員會，其有交付
    3頁、第194頁)，原審乃基此「沒有拒絕」、「口頭允諾」
    、「收到資料後前往參加成立大會」、「交付
    諸情，作綜合判斷，而推論證人等有默示同意，此尚符論理
    法則，且證人即該協會總顧問甲○○於本院審理中到庭供證
    ：指導顧問有經過大會同意通過，當然也有電話聯絡過，有
    意願的才會列入，剛開始有同意我們才會列入，不然我們不
    會列入等語 (見本院94年1月26日審判筆錄)，可見被告將戊○○等列名，事先係認彼等有意願始為之，其主觀上應無偽
    造文書之故意。況退一步言，刑法第210條之偽造私文書罪
    ，以無制作權人而捏造他人名義制作該文書為構成要件，如
    行為人對於此種文書本有制作權，縱令其制作之內容虛偽，
    且涉及他人之權利，除合於同法第215條之規定，應依該條
    處罰外，尚難論以首開法條之罪。(參照最高法院31年上字
    第2124號判例)，核諸中華民國車輛交通事故鑑定技術研究
    學會簡介，在指導顧問與研究委員編組表中，固將戊○○列
    名指導顧問，將庚○○、丙○○、己○○、何春勳、辛○○
    、乙○○等人列名研究委員，然該簡介係以學會名義製作，
    由學會理事長楊子敬 (前刑事警察局長)掛名領銜，此有該
    簡介在卷可稽，據證人楊子敬證稱：「只要是代表該學會的
    文，都是以我名義發文出去。」 (見台灣高等法院檢察署92
    年度上聲議字第3682號所載)，是被告製作簡介，乃依通例
    為之，並無冒用理事長楊子敬名義，縱簡介內容中將戊○○
    列名指導顧問，將庚○○、丙○○、己○○、何春勳、辛○○、乙○○等人列名研究委員，未得彼等同意，充其量僅是
    內容不實而已，揆諸前揭判例意旨，被告所為亦與刑法偽造
    私文書罪有間。故檢察官指控被告犯偽造私文書罪仍屬不能
    證明，其執前詞上訴，應認無理由，予以駁回。
據上論結，應依刑事訴訟法第368條、第373條，判決如主文。
本案經檢察官鍾鳳玲到庭執行職務。
中　　華　　民　　國　　94　　年　　3 　　月　　23　　日
　　　　　　　　　刑事第十八庭  審判長法　官  陳春秋
　　　　　　　　　　　　　　　　　　  法　官  王麗莉
　　　　　　　　　　　　　　　　　　  法　官  楊貴雄
以上正本證明與原本無異。
檢察官如不服本判決，應於收受送達後十日內向本院提出上訴書
狀，其未敘述上訴之理由者並得於提起上訴後十日內向本院補提
理由書（均須按他造當事人之人數附繕本）。
                                      書記官  林淑貞
中　　華　　民　　國　　94　　年　　3 　　月　　23　　日
